【裁判字號】    99,訴,27
【裁判日期】    990224
【裁判案由】    確認債權不存在
【裁判全文】
臺灣臺北地方法院民事判決                99年度訴字第27號
原      告  環宇世宬股份有限公司
法定代理人  乙○○
訴訟代理人  丙○○
被      告  東升纖維企業股份有限公司
法定代理人  甲○○
訴訟代理人  陳萬發律師
複代理人    謝淑芬律師
上列當事人間確認債權不存在等事件，本院於民國99年2月3日言
詞辯論終結，判決如下：
    主  文
原告之訴駁回。
訴訟費用由原告負擔。
    事實及理由
一、原告起訴主張：兩造前因給付貨款事件，經鈞院以97年度訴
    字第3875號判決命原告給付被告新臺幣（下同）508,200元
    ，及自民國97年3月7日起至清償日止，按年息百分之5計算
    之利息，原告提起上訴，經臺灣高等法院以97年度上易字第
    1089號判決駁回原告之上訴而確定，被告並據以為執行名義
    聲請鈞院98年度司執字第78492號強制執行。惟原告業於98
    年8月9日以存證信函向被告表示：原告以其對被告之損害賠
    償債權4,558,000元抵銷鈞院97年度訴字第3875號判決主文
    所載被告對原告之債權全部，該判決主文所載原告對被告所
    負之債務，既經原告行使抵銷權，當已消滅無疑，被告仍據
    以為執行名義聲請鈞院98年度司執字第78492號強制執行，
    自屬無據，原告於本件執行名義（鈞院97年度訴字第3875號
    判決）成立後，以存證信函向被告表示抵銷之意思，並於是
    時發生消滅該執行名義所載被告債權之事由，原告自得依強
    制執行法第14條規定提起債務人異議之訴。並聲明：(1)確認
    鈞院97年度訴字第3875號民事判決所載命原告給付被告共計
    508,200元之債權不存在。(2)鈞院98年度司執字第78492號執
    行事件對原告所為之強制執行程序應予撤銷。
二、被告之抗辯：
  (一)原告雖稱提起本件債務人異議之訴，係其於前案判決敗訴確
    定後始主張「抵銷」云云，然此為原告不實之詞，觀諸原告
    於臺灣高等法院97年度上易字第1089號案內，就已經提出「
    抵銷」之抗辯主張，此參該案判決書第3頁、第9頁，均已敘
    明原告於前案中主張「抵銷」，且經前案詳實調查之後，已
    認定系爭標的物並無瑕疵，故認定原告所主張之抵銷無據，
    則基於原告於前案審理中業已主張「抵銷」，縱認「抵銷」
    係屬原告於本件所主張之消滅或妨礙債權人請求之事由（假
    設語氣），亦因原告係以前案執行名義成立「前」之抵銷事
    由為主張，自不符強制執行法第14條第1項規定，故不得提
    起債務人異議之訴。原告於前案審理中既已主張抵銷，並經
    調查判決審認而予不採，原告卻又於本件另再重覆主張不足
    採認之抵銷，顯屬無據。
  (二)原告於前案既已曾經主張「抵銷」之抗辯，且就此「抵銷」
    之重要爭點，已由前案本於當事人辯論之結果，而為判斷
    ，故依最高法院73年台上字第4062號判決之旨，對此重要爭
    點所為之判斷，除非有顯然違背法令之情形或當事人已提出
    新訴訟資料，足以推翻前案原判斷之情形外，應解為在同一
    當事人就該重要爭點所提起之訴訟中，法院及當事人就該已
    經法院判斷之重要爭點法律關係，皆不得任作相反之判斷或
    主張，始符民事訴訟上之誠信原則。原告於本件並無指出前
    案違背法令之情形，亦無提出新訴訟資料足以推翻前案原判
    斷之情形，就前案已生既判力之判決中所提出之爭點，既經
    前案調查審認，並於判決中敘明此爭點，則顯無再任由原告
    為重覆主張之理，法院及當事人就該已經法院判斷之重要爭
    點法律關係，亦皆不得任作相反之判斷或主張，始符民事訴
    訟上之誠信原則。並聲明：如主文第1項所示。
三、兩造不爭執之事實：
  (一)兩造前因給付貨款事件，經本院97年度訴字3875號、臺灣高
    等法院97年度上易字第1089號判決被告全部勝訴確定。
  (二)前案確定判決認定兩造間就桌腳之訂購係屬買賣契約關係，
    原告於該案主張之桌腳瑕疵及受有4,558,000元損害而為之
    抵銷抗辯，均經認定為無理由。
  (三)被告持上開確定判決為執行名義於98年9月3日向本院聲請強
    制執行，本院98年度司執字第78492號於98年9月7日核發執
    行命令。原告提出債務人異議之訴，以原告有損害賠償債權
    4,558,000元，原告得以之為抵銷為唯一理由。
  (四)原告另於臺灣桃園地方法院對被告提起損害賠償訴訟，該院
    於98年11月20日以98年度訴字第1181號判決原告敗訴，原告
    已提起上訴。
四、本件應探究者為：原告以系爭桌腳有瑕疵，原告對被告有4,
    558,000元損害賠償債權主張抵銷，有無理由？茲析述如下
    ：
  (一)就前事件主張抵銷之額508,200元部分：
    按主張抵銷之請求，其成立與否經裁判者，以主張抵銷之額
    為限，有既判力，民事訴訟法第400條第2項定有明文。於臺
    灣高等法院97年度上易字第1089號請求給付貨款事件中，原
    告即以系爭桌腳有瑕疵，對被告有4,558,000元損害賠償債
    權主張抵銷，而經判決認定「…系爭桌腳並無瑕疵，已如前
    述，則上訴人（即本件原告）自無從請求被上訴人（本件被
    告）賠償損害，當然亦無抵銷可言」，有該判決書附卷可參
    （見審訴字卷第34頁），原告於該事件所為抵銷之抗辯，既
    經判決認定並不成立，依上規定，就主張抵銷之額即508,20
    0元部分，有既判力，法院不得為相異之認定，是原告再於
    本件以該508,200元損害賠償債權主張抵銷，自無理由。
  (二)其餘4,049,800元部分：
    次按法院於確定判決理由中，對訴訟標的以外當事人所主張
    或抗辯之重要爭點，本於兩造辯論之結果所為之判斷結果，
    除有顯然違背法令，或當事人提出新訴訟資料足以推翻原判
    斷之情形外，於同一當事人間，就與該重要爭點有關之他訴
    訟，不得再為相反之主張，法院亦不得作相異之判斷，此源
    於訴訟上之誠信原則及當事人公平之訴訟法理，避免紛爭反
    覆發生，以達「一次解決紛爭」所生之一種判決效力（拘束
    力），即所謂「爭點效」，亦當為程序法所容許（最高法院
    96年台上字第1782號判決參照）。於臺灣高等法院97年度上
    易字第1089號請求給付貨款事件中，有將系爭桌腳有無瑕疵
    列為爭點，法院並於判決中認定：「…系爭桌腳與貨樣雖有
    些微差異，但大體上一致，且兩造並未合意絕對必須一致，
    因此不能認為有瑕疵」，有該判決書可稽（見審訴字卷第31
    、33頁），就該爭點法院所為之上開認定，經核並未有顯然
    違背法令之情形，且原告復未提出其他新訴訟資料足以推翻
    原判斷，依上說明，原告不得再為相反之主張，本院亦不應
    作相異之判斷。故於本件原告又以系爭桌腳有瑕疵，對被告
    有4,049,800元損害賠償債權（不為既判力所及之部分）主
    張抵銷，惟本院應本於前述「爭點效」之法理，認定「系爭
    桌腳並無瑕疵，原告對被告並無損害賠償債權」，是原告就
    此所為抵銷之主張，亦難憑採。
五、從而，原告依強制執行法第14條規定，訴請：(1)確認本院97
    年度訴字第3875號民事判決所載命原告給付被告共計508,20
    0元之債權不存在。(2)本院98年度司執字第78492號執行事件
    對原告所為之強制執行程序應予撤銷，均屬無據，應予駁回
    。
六、本件事證已臻明確，兩造其餘攻防方法及所提證據，業經審
    酌，核與本件判決結果無影響，爰不逐一論述，併此敘明。
七、據上論結，本件原告之訴為無理由，依民事訴訟法第78條，
    判決如主文。
中    華    民    國    99    年     2    月    24    日
                  民事第四庭  法  官  張文毓
以上正本係照原本作成。
如對本判決上訴，須於判決送達後20日內向本院提出上訴狀（須
附繕本）。
中    華    民    國    99    年    2     月    24    日
                              書記官  賴敏慧

司法院資訊處製作；財團法人民間司法改革基金會備份。
